【裁判字號】    98,審易,1716
【裁判日期】    981030
【裁判案由】    毒品危害防制條例
【裁判全文】
臺灣士林地方法院刑事判決            98年度審易字第1716號
公  訴  人  臺灣士林地方法院檢察署檢察官
被      告  甲○○
上列被告因違反毒品危害防制條例案件，經檢察官提起公訴（98
年度毒偵字第1267號），被告於準備程序中就被訴事實為有罪之
陳述，經本院裁定改依簡式程序審理，並判決如下：
    主  文
甲○○施用第二級毒品，累犯，處有期徒刑柒月，扣案之甲基安
非他命殘渣沒收銷燬，扣案之盛裝前開甲基安非他命殘渣之分裝
袋伍只、燈泡壹個、吸管壹支及打火機壹個，均沒收。
    事  實
一、甲○○前因施用毒品案件，先後2 次經法院裁定送觀察、勒
    戒後，均認無繼續施用毒品之傾向，分別於民國89年11月30
    日、90年4 月19日執行完畢釋放出所，並由臺灣板橋地方法
    院檢察署檢察官分別以89年度毒偵字第7236號、90年度毒偵
    字第778 號為不起訴處分確定；又因施用第二級毒品案件，
    經臺灣板橋地方法院以90年度毒聲字第2377號裁定送強制戒
    治，並經臺灣板橋地方法院檢察署檢察官以90年度毒偵字第
    2466號聲請簡易判決處刑，其中強制戒治執行部分，嗣因執
    行成效良好，經同法院以91年度毒聲字第115 號裁定停止戒
    治，所餘戒治期間付保護管束，於91年6 月4 日保護管束期
    滿，未經撤銷停止戒治，視為執行完畢；至其刑事追訴部分
    ，則經同法院以90年度板簡字第1306號判決判處有期徒刑5
    月確定，於92年1 月27日執行完畢（不構成累犯前科）；復
    於前開強制戒治執行完畢後5 年內之92年間，因施用第二級
    毒品案件，經臺灣板橋地方法院以92年度毒聲字第2801號裁
    定送強制戒治，並經臺灣板橋地方法院檢察署檢察官以92年
    度毒偵字第2924號提起公訴，其中強制戒治執行部分，因毒
    品危害防制條例修正而於93年1 月9 日釋放出所，並未執行
    完畢，至其刑事追訴部分，則經同法院以92年度易字第2922
    號判決判處有期徒刑6 月確定；另因竊盜案件，經臺灣板橋
    地方法院以92年度簡上字第187 號判決判處有期徒刑7 月確
    定，並與上開毒品案件定應執行刑為有期徒刑1 年確定，於
    93年12月31日縮刑期滿執行完畢；又於94年間，因施用第二
    級毒品案件，經臺灣板橋地方法院以95年度易字第990 號判
    決判處有期徒刑5 月確定；再於95年間，因施用第一級毒品
    及竊盜案件，經臺灣板橋地方法院分別以95年度訴字第1419
    號、95年度簡字第1879號判決判處有期徒刑7 月、5 月確定
    ，上開2 案嗣經減刑並定應執行刑為有期徒刑5 月確定，於
    96年7 月16日縮刑期滿執行完畢。詎甲○○仍不知悔改，復
    基於施用第二級毒品甲基安非他命之犯意，於98年7 月3 日
    下午某時許，在臺北縣淡水鎮○○路○ 段18巷26號2 樓住處
    ，以將甲基安非他命置於燈泡上，再以打火機燒烤產生煙霧
    後以吸管吸煙之方式，施用第二級毒品甲基安非他命1 次，
    嗣於同日下午5 時30分，為警在上開住處查獲，並扣得其所
    有之燈泡1 個（起訴書誤載為玻璃球，應予更正）、吸管1
    支、打火機1 個、甲基安非他命殘渣袋5 只及第一級毒品海
    洛因1 包（淨重0.301 公克，所涉持有第一級毒品部分由檢
    察官另案偵辦），經警徵得其同意後採其尿液送驗，因鑑驗
    結果呈安非他命及甲基安非他命陽性反應，始查悉上情。
二、案經臺北縣政府警察局淡水分局報告臺灣士林地方法院檢察
    署檢察官偵查起訴，並經本院改依簡式程序審理。
    理  由
一、上揭犯罪事實，業據被告甲○○於偵查、本院準備程序及審
    理中迭承不諱（參見98年度毒偵字第1267號卷第31頁、本院
    卷第28頁、第32頁），又被告為警查獲後所排尿液，經送台
    灣檢驗科技股份有限公司以EIA 酵素免疫分析法初驗後，再
    以GC/MS 氣相層析/ 質譜儀法複驗，證實其尿液呈安非他命
    、甲基安非他命陽性反應，有該公司於98年10月8 日出具之
    濫用藥物檢驗報告及臺北縣政府警察局淡水分局查獲毒品案
    件被移送者姓名、代碼對照表各1 紙附卷可稽（附於同上偵
    卷第71頁、第73頁）。此外，並有被告自承為其所有並供施
    用甲基安非他命所用之燈泡1 個、吸管1 支、打火機1 個及
    施用甲基安非他命後剩餘之分裝袋5 只扣案可憑，而該5 只
    分裝袋經本院當庭勘驗，其內均留有微量白色結晶物，經參
    酌被告之自白及其尿液經檢驗證實呈安非他命及甲基安非他
    命陽性反應等情觀之，堪認確屬甲基安非他命殘渣無訛。綜
    上，足認被告自白與事實相符，可以採信，本案事證至為明
    確，被告犯行堪予認定。
二、按毒品危害防制條例於92年7 月9 日修正公布，自93年1 月
    9 日施行，其中第20條、第23條將施用毒品之刑事處遇程序
    區分為「初犯」、「5 年內再犯」、「5 年後再犯」。依其
    立法理由之說明：「初犯」，經觀察、勒戒或強制戒治，應
    為不起訴處分或不付審理之裁定；經觀察、勒戒或強制戒治
    執行完畢釋放後，「5 年內再犯」者，因其再犯率甚高，原
    實施之觀察、勒戒及強制戒治既已無法收其實效，爰依法追
    訴或裁定交付審理。至於經觀察、勒戒或強制戒治執行完畢
    釋放，「5 年後再犯」者，前所實施之觀察、勒戒或強制戒
    治已足以遮斷其施用毒品之毒癮，為期自新及協助其斷除毒
    癮，仍用「初犯」規定，先經觀察、勒戒或強制戒治之程序
    。從而，依修正後之規定，祇於「初犯」及「5 年後再犯」
    2 種情形，有其追訴條件之限制，即須於初犯經觀察、勒戒
    或強制戒治釋放後，5 年內均無施用毒品之行為，始能認其
    前所實施之觀察、勒戒或強制戒治已足遮斷毒癮，而得於5
    年後再犯時，再予適用初犯之規定，重行觀察、勒戒等程序
    。倘5 年內已經再犯，被依法追訴處罰，縱其第3 次（或第
    3 次以上）施用毒品之時間在初犯釋放5 年以後，即與「5
    年後再犯」之情形有別，且因已於「5 年內再犯」，顯見其
    再犯率甚高，原實施觀察、勒戒或強制戒治，已無法收其實
    效，自無再經觀察、勒戒及強制戒治之必要，應由檢察官逕
    行起訴，始符新法修正之本旨（最高法院95年第7 次刑事庭
    會議決議、95年度台非字第59號判決參照）。查本件被告前
    因施用毒品案件，先後2 次經法院裁定送觀察、勒戒後，均
    認無繼續施用傾向，分別於89年11月30日、90年4 月19日執
    行完畢釋放出所，並由臺灣板橋地方法院檢察署檢察官分別
    以89年度毒偵字第7236號、90年度毒偵字第778 號為不起訴
    處分確定。又因施用第二級毒品案件，經臺灣板橋地方法院
    以90年度毒聲字第2377號裁定送強制戒治，嗣因執行成效良
    好，經同法院以91年度毒聲字第115 號裁定停止戒治，所餘
    戒治期間付保護管束，於91年6 月4 日保護管束期滿，未經
    撤銷停止戒治，視為執行完畢。復於前開強制戒治執行完畢
    後5 年內之92年間，因施用第二級毒品案件，經臺灣板橋地
    方法院以92年度易字第2922號判決判處有期徒刑6 月確定。
    又於94年間，因施用第二級毒品案件，經臺灣板橋地方法院
    以95年度易字第990 號判決判處有期徒刑5 月確定。再於95
    年間，因施用第一級毒品案件，經臺灣板橋地方法院以95年
    度訴字第1419號判決判處有期徒刑7 月確定等情，有臺灣高
    等法院被告前案紀錄表在卷可憑，是本案被告所為施用毒品
    之犯行，距離前開強制戒治執行完畢釋放雖已逾5 年，惟被
    告在上開強制戒治執行完畢後5 年內，既已再犯施用毒品罪
    ，並經追訴、處罰，揆諸前揭說明，其本次犯行即與毒品危
    害防制條例第20條第3 項所稱之「5 年後再犯」有別，是公
    訴人依法追訴，於法並無不合，本院自應依法論科。
三、按甲基安非他命為毒品危害防制條例第2 條第2 項第2 款所
    稱之第二級毒品。核被告甲○○所為，係犯毒品危害防制條
    例第10條第2 項之施用第二級毒品罪，其持有第二級毒品甲
    基安非他命進而施用，持有毒品之行為為施用毒品之當然手
    段，不另論以持有毒品罪（最高法院74年度台上字第3404號
    判例意旨參照）。又被告有如事實欄所載前案科刑及執行之
    情形，有臺灣高等法院被告前案紀錄表附卷可參，其於有期
    徒刑執行完畢後5 年內，故意再犯本案有期徒刑以上之罪，
    為累犯，應依刑法第47條第1 項之規定加重其刑。爰審酌被
    告曾因施用毒品犯行而送觀察、勒戒、強制戒治及判處罪刑
    ，仍不知悛悔，復再施用第二級毒品，顯見其無戒絕之決心
    ，惟念其施用毒品乃戕害自己身心健康，尚未危及他人，且
    犯後坦承犯行，態度尚稱良好等一切情狀，量處如主文所示
    之刑，以示懲儆。
四、扣案之分裝袋5 只內之甲基安非他命殘渣（量微無從剝離秤
    重），係查獲之第二級毒品，不問是否屬於犯人所有，應依
    毒品危害防制條例第18條第1 項前段之規定，諭知沒收銷燬
    ，而扣案盛裝前開甲基安非他命殘渣所用之包裝袋5 只，具
    有防止被告施用之毒品裸露、散逸之功能，而屬供本案犯罪
    所用之物無訛，又扣案之燈泡1 個、吸管1 支及打火機1 個
    ，則係被告於本案施用甲基安非他命所用之物，亦據認定如
    前，而上開物品復經被告坦承為其所有之物，爰依刑法第38
    條第1 項第2 款之規定，均予諭知沒收。至扣案之海洛因1
    包（驗餘淨重0.2964公克），因與本案論罪科刑之被告施用
    第二級毒品甲基安非他命犯行無關，爰不予諭知沒收，併此
    敘明。
據上論斷，應依刑事訴訟法第273 條之1 第1 項、第299 條第1
項前段，毒品危害防制條例第10條第2 項、第18條第1 項前段，
刑法第11條、第47條第1 項、第38條第1 項第2 款，判決如主文
。
本案經檢察官張紜瑋到庭執行職務。
中    華    民    國    98    年    10    月    30    日
                  刑事第一庭法  官  吳祚丞
以上正本證明與原本無異。
如不服本判決應於收受判決後10日內向本院提出上訴書狀，並應
敘述具體理由；其未敘述上訴理由者，應於上訴期間屆滿後20日
內向本院補提理由書（均須按他造當事人之人數附繕本）「切勿
逕送上級法院」。
                            書記官  丁梅芬
中    華    民    國    98    年    10    月    30    日
所犯法條：
毒品危害防制條例第10條第2 項
施用第二級毒品者，處 3 年以下有期徒刑。


司法院資訊處製作；財團法人民間司法改革基金會備份。
